臺灣雲林地方法院刑事判決　　　　　　 100年度簡上字第98號
上　訴　人
即　被　告　陳水成
輔　佐　人
即被告之弟　陳水國
上列上訴人即被告因竊盜案件，不服本院民國100 年10月5 日
100 年度港簡字第204 號第一審刑事簡易判決（聲請簡易判決處
刑書案號：100 年度速偵字第179 號），提起上訴，本院管轄之
第二審合議庭判決如下：
    主  文
原判決撤銷。
陳水成犯竊盜罪，處罰金新臺幣仟元，如易服勞役，以新臺幣
壹仟元折算壹日。
    事實及理由
一、陳水成基於意圖為自己不法所有之犯意，於民國100 年9 月
    19日8 時30分許，在雲林縣北港鎮牛墟市場，見王福停放在
    該市場入口處之車牌號碼SB-8757 號自用小貨車未上鎖，認
    為有機可趁，乃打開車門，以徒手方式竊取王福置放車內之
    鬧鐘1 個、國道回數票6 張、臺糖加油站VIP 卡2 張、中油
    VIP 卡1 張（價值約新臺幣〈下同〉390 元），欲離開現場
    之際，為巡邏員警當場查獲，而悉上情。
二、按被告以外之人於審判外之言詞或書面陳述，除法律有規定
    者外，不得作為證據；惟被告以外之人於偵查中向檢察官所
    為之陳述，除顯有不可信之情況者外，得為證據；被告以外
    之人於審判外之陳述，雖不符刑事訴訟法第159 條之1 至第
    159 條之4 規定得為證據之情形，而經當事人於審判程序同
    意作為證據，法院審酌該言詞陳述或書面陳述作成時之情況
    ，認為適當者，亦得為證據，刑事訴訟法第159 條第1 項及
    第159 條之5 第1 項分別定有明定。經查，被害人王福於警
    詢時之指述、雲林縣警察局北港分局100 年9 月19日搜索扣
    押筆錄、扣押物品目錄表、被害人王福立具之贓物認領保管
    單各1 份，雖均屬被告陳水成以外之人於審判外之言詞或書
    面陳述，然經被告與檢察官同意作為證據使用，復經本院審
    酌該言詞或書面陳述作成時之情況，亦無不當之情形存在，
    依上規定，應認具有證據能力，得作為證據使用。
三、被告坦承有於上開時、地，以徒手方式竊取王福置放車內之
    鬧鐘1 個、國道回數票6 張、臺糖加油站VIP 卡2 張、中油
    VIP 卡1 張等物，並於行竊現場附近為警盤查而查獲之事實
    ，復有被害人王福於警詢時之指述（警卷第4 頁至第5 頁）
    、雲林縣警察局北港分局100 年9 月19日搜索扣押筆錄、扣
    押物品目錄表各1 份（警卷第6 頁至第9 頁）、被害人王福
    立具之贓物認領保管單1 份（警卷第10頁）在卷可稽，應認
    屬實。雖被告於本院審理時辯稱：當時迷迷糊糊，不知道拿
    上開物品作何用云云。惟被告於準備程序時稱：「我一時缺
    手錶，那是鬧鐘，1 個150 ，我有缺用，就拿了」等語（本
    院卷第24頁），且於警詢時對於警察所詢問之問題均能正常
    應答，同時坦承有竊取被害人之財物，並稱：「（問：你是
    否清楚未經他人同意竊取他人之動產是竊盜行為？）我有精
    神病，我以為拿小東西不算犯罪。」「只有鬧鐘是我要看幾
    點用的，錄音帶卡匣（內裝有6 張國道回數票、2 張台糖加
    油卡、1 張中油加油卡）我要暫時保存，看以後會不會用的
    到。」等語（警卷第2 頁），可見被告對於所竊取之物，主
    觀上認知是可供其使用之物，並非不瞭解財物之價值；此外
    ，其有竊盜之前科紀錄，又稱「以為拿小東西不算犯罪」，
    顯然對於竊盜行為，在法律評價上會予以非難，係屬違法行
    為等情亦知之甚詳，僅辯稱以為精神病可以免除責任，故被
    告縱為中度精神障礙者，然其行為時並無刑法第19條第2 項
    所定，因精神障礙或其他心智缺陷，致其辨識行為違法或依
    其辨識而行為之能力，顯著減低之情形存在，足徵被告上開
    所辯，僅為事後卸責之詞，不足採信。據此，本院認為本件
    事件已明，無須再送被告為精神鑑定，輔佐人也不再為此主
    張，附此敘明。綜上，被告上開竊盜犯行洵堪認定，應依法
    論科。
四、原審以被告所犯事證明確，而審酌被告曾有數次竊盜之前科
    紀錄，此有臺灣高等法院被告前案紀錄表在卷可明，其再犯
    本案，堪認其未因刑之執行而知警惕，且其侵入被害人車內
    竊取財物，除造成被害人財產損害外，亦破壞社會秩序，顯
    然欠缺尊重他人財產權之法治觀念。另參被告為中度精神障
    礙，僅國小畢業，智識程度較低，現無業，經濟生活狀況不
    佳，以徒手竊取財物，手段輕微，遭竊財物價值約390 元，
    價值非鉅，且業由被害人領回，被害人具狀表示原諒並撤回
    告訴之意，及其他一切情狀，量處拘役50日，並諭知易科罰
    金之折算標準，固非無見。惟本院認為對於小偷量處重刑，
    讓其感受到犯罪成本高，很可能不再犯罪，效果當然立即而
    明顯；但刑罰乃是以對於人權之剝奪作為處罰的工具，屬雙
    面刀刃，應該符合罪刑相當原則，使輕重得宜，罰當其罪，
    以免輕重失衡，違反比例原則，而背離實質正義。是被告在
    本件竊盜犯罪之前，雖有多次竊盜前科紀錄，有上開臺灣高
    等法院被告前案紀錄表在卷可參，本次再犯，確有不該，然
    法院之審判，不能因為對於被告犯行之憎惡，即將憎惡感反
    映在刑罰上，而不論犯罪情節之輕重與所生危害之大小。故
    此，法院應本於刑法第57條所規定之量刑標準，考慮犯罪所
    侵害法益之大小，依照比例原則適度量刑。本院考量被告為
    中度精神障礙者，有中華民國身心障礙手冊影本2 份（偵卷
    第9 頁、本院卷第8 頁）在卷可考，縱認其辨識行為違法或
    依其辨識而行為之能力未顯著減低，但實際上其對於違法性
    之認識，及可非難性，本未與一般人相同；且所竊物品價值
    共約390 元，價值不高，復因當場即被查獲，贓物已據被害
    人領回，被害人亦具狀撤回告訴，表示不予追究，有被害人
    出具之100 年9 月29日刑事撤回狀1 紙（本院100 年度港簡
    字第204 號卷第7 頁）附卷可佐，對財產法益之侵害性實屬
    輕微；此外，被告本身無謀生能力，過重之處罰，僅是造成
    即將照顧被告生活起居之輔佐人即被告弟弟額外負擔。是上
    訴人即被告以係於迷糊、意識不清之情形下為上開犯行，請
    求撤銷原判決為上訴之理由，並無可採，已如前述，惟原判
    決所為量刑實有失比例，顯屬過重，尚有未洽，自應由本院
    撤銷改判。本院除審酌上情，另參酌被告所提出之全生醫院
    100 年10月14日之診斷證明書、戶口名簿影本各1 份（本院
    卷第7 頁、第9 頁至第11頁）、雲林縣水林鄉低收入證明書
    1 份（本院卷第27頁）等資料，及被告犯罪之動機、手段、
    智識程度、所生損害等一切情狀，認為處以罰金3,000 元，
    如易服勞役以1,000 元折算1 日，較為適當。
五、據上論斷，應依刑事訴訟法第455 條之1 第1 項、第3 項、
    第369 條第1 項前段、第364 條、第299 條第1 項前段，刑
    法第320 條第1 項、第42條第3 項，刑法施行法第1 條之1
    ，判決如主文。
本案經檢察官何宗霖到庭執行職務。
中    華    民    國   100    年    12    月    21    日
            刑事第三庭    審判長法  官  林輝煌
                                法  官  陳雅琪
                                法  官  蕭雅毓
以上正本證明與原本無異。
本件不得上訴。
                                書記官  鍾宜津
中    華    民    國   100     年    12    月    21    日
附錄本判決論罪科刑法條全文：
中華民國刑法第320條
（普通竊盜罪、竊佔罪）
意圖為自己或第三人不法之所有，而竊取他人之動產者，為竊盜
罪，處5  年以下有期徒刑、拘役或 5 百元以下罰金。
意圖為自己或第三人不法之利益，而竊佔他人之不動產者，依前
項之規定處斷。
前二項之未遂犯罰之。